臺灣板橋地方法院刑事判決　　　　　　　95年度訴字第3569號
公　訴　人　臺灣板橋地方法院檢察署檢察官
被　　　告　丁○○
　　　　　　　　　　（另案於臺灣臺北監獄臺北分監執行中）
　　　　　　甲○○
共???同
指定辯護人　戴銀生律師
上列被告因重傷害案件，經檢察官提起公訴（九十五年度偵字第
二一六四三號），本院判決如下：
    主  文
本件丁○○、甲○○部分均公訴不受理。
    理  由
一、本件公訴意旨略以：被告丁○○因與案外人戊○○有債務糾
    紛，乃於民國九十五年六月一日，與被告甲○○、乙○○（
    另發佈通緝）、蔡文龍及真實姓名年籍不詳綽號「忠義」之
    男子，一同前往臺北縣中和巿橋和路加油站與戊○○談判；
    戊○○亦邀集攜帶具有殺傷力制式手槍之己○○（由本院另
    案審理中）、真實姓名年籍不詳綽號「阿寶」之男子及另名
    身份不詳之男子到場助勢。雙方到場後，戊○○與被告丁○○一言不和，旋與「阿寶」持木棍及球棒毆打被告丁○○（
    就此所涉傷害罪嫌部分，未據告訴），己○○為嚇阻同案被
    告乙○○等人上前為被告丁○○解圍，乃持槍朝地面擊發一
    槍恐嚇同案被告乙○○等人（上開流彈嗣因反彈而擊中被告
    丁○○腿部，就此所涉過失傷害罪嫌部分，未據告訴）。蔡
    文龍及「忠義」二人聽聞槍聲，乃旋即逃離現場，被告甲○○則轉身返回同案被告乙○○住處拿取西瓜刀，同案被告乙○○則自現場撿拾鐮刀一把，雖預見執持刀械朝他人猛砍，
    將可能使他人身體受有重傷害，詎仍不違反其本意，而執持
    上開鐮刀追砍己○○。而己○○亦基於殺人之不確定故意朝
    同案被告乙○○開槍，致同案被告乙○○右手肘關節、右大
    腿及臀部均受有之槍傷，嗣被告甲○○並執持西瓜刀趕回現
    場，並與同案被告乙○○基於使人受重傷之犯意聯絡，共同
    追砍己○○，同案被告乙○○始倖免於難而不遂。同案被告
    乙○○及被告甲○○經一陣追砍後，見己○○子彈已經用罄
    ，乃因而罷手，而在旁之被告丁○○見狀乃上前取走同案被
    告乙○○原所執持之鐮刀，另與同案被告乙○○及被告甲○○基於使人受重傷之犯意聯絡，砍殺己○○數刀，致己○○
    受有右肘撕離性肌皮瓣、橈側伸腕長短肌斷裂、右外側前臂
    表皮神經斷裂、伸指肌受傷及左肩膀撕裂傷之傷害，幸經及
    時轉送醫院急救始倖免於難而不遂，因認被告丁○○、甲○○均涉犯刑法第二百七十八條第三項、第一項之重傷害未遂
    罪嫌等語。
二、按告訴乃論之罪，其告訴經撤回者，應諭知不受理之判決，
    刑事訴訟法第三百零三條第三款定有明文。
三、本件檢察官認被告丁○○、甲○○二人涉犯刑法重傷害未遂
    罪嫌，係以被告丁○○於警詢時之供述、同案被告乙○○於
    警詢及偵查中之供述、證人己○○於警詢及偵查中之證述、
    證人蔡文龍於警詢時之證述、臺北縣政府警察局中和分局偵
    查報告、國立臺灣大學醫學院附設醫院函案發現場採證照片
    、同案被告乙○○所提出之作案用西瓜刀一把及照片等資為
    其論據。惟按犯罪事實應依證據認定之，無證據不得認定犯
    罪事實；又不能證明被告犯罪者，即應諭知無罪之判決，刑
    事訴訟法第一百五十四條第二項、第三百零一條第一項分別
    定有明文。次按認定不利於被告之事實，須依積極證據，苟
    積極證據不足為不利於被告事實之認定時，即應為有利於被
    告之認定，更不必有何有利之證據。又認定犯罪事實所憑之
    證據，雖不以直接證據為限，間接證據亦包括在內，然而無
    論直接或間接證據，其為訴訟上之證明，須達於通常一般人
    均不致有所懷疑，而得確信其為真實之程度，始得據為有罪
    之認定，最高法院三十年上字第八一六號及七十六年臺上字
    第四九八六號判例意旨可資參照。訊據被告丁○○、甲○○
    固坦承在前述時間及地點與戊○○、己○○等人談判債務糾
    紛，雙方一言不合，因己○○持槍射擊，甲○○乃返回乙○○住處拿取西瓜刀，並與乙○○分持西瓜刀及鐮刀朝己○○
    揮砍，嗣見己○○子彈用罄即罷手，嗣丁○○再持乙○○原
    執之鐮刀朝己○○揮砍，終導致己○○手臂及肩膀多處受傷
    等情不諱，惟堅決否認有何重傷害未遂犯行，被告丁○○辯
    稱：伊有欠戊○○錢，就與乙○○、甲○○、蔡文龍、「忠
    義」一起到現場，伊與戊○○講好過兩天再還渠錢，乙○○
    與甲○○就說要先走，但己○○渠等停車在旁邊、就開車要
    撞伊，之後渠等下車，一個持棒，一個持槍，要押伊上車，
    伊死也不上車，渠等就拿棒子敲伊，乙○○、甲○○就來救
    伊；當時伊發現乙○○中槍，所以才會跟己○○起衝突，伊
    有要砍己○○，但是己○○將刀接住跟伊拼，伊不知道刀面
    是正面還是反面等語，被告甲○○辯稱：伊看到丁○○被押
    走了，己○○又有拿槍，伊在現場被嚇到，所以跑到乙○○
    家中隨便拿一把西瓜刀回到現場壯膽，辯護人亦辯稱：當時
    因為己○○拿槍，所以丁○○才拿刀亂砍一通，主要是防衛
    之意思，並沒有重傷害之意思；甲○○回去拿西瓜刀是為了
    制止衝突，且當乙○○喊說對方已經沒有子彈，渠就沒有動
    作了，所以甲○○完全是基於對方有開槍及渠友人暨渠本身
    受傷，才出於防衛意思拿刀，沒有重傷害之意思等語。經查
    ：
  (一)被告丁○○因與案外人戊○○有債務糾紛，乃相約於九十五
    年六月一日上午四時許，在臺北縣中和巿橋和路加油站前談
    判，其二人分別邀集被告甲○○、乙○○、蔡文龍、真實姓
    名年籍不詳且綽號「忠義」之男子以及另案被告己○○、真
    實姓名年籍不詳且綽號「阿寶」之男子、真實姓名年籍不詳
    之男子共同赴約；詎雙方到場後，被告丁○○即遭綽號「阿
    寶」之男子及前述不詳男子持木棍及球棒毆打，己○○則持
    具有殺傷力之德國ＨＫ廠製ＵＳＰ型制式半自動手槍朝地面
    射擊以嚇阻被告甲○○、乙○○等人，同案被告乙○○見狀
    旋從旁拾獲鐮刀朝己○○揮砍，二人進而發生扭打，其等拉
    扯時，己○○續而持槍擊發數槍，嗣被告甲○○另至同案被
    告乙○○住處拿取西瓜刀返回現場後，見上述拉扯扭打等情
    ，即持西瓜刀趨前朝己○○揮砍，俟因己○○所執槍枝內之
    子彈射擊用罄，被告甲○○、乙○○即均罷手，惟被告丁○○在旁因見同案被告乙○○受傷，再持同案被告乙○○原執
    之鐮刀欲朝己○○揮砍，惟遭己○○以手接住刀刃，丁○○
    改以頭部撞擊己○○之頭部一下後，即偕同被告甲○○、乙○○離去，嗣己○○經據報前來之警員送醫救治診斷結果，
    其受有右手肘撕離性肌肉瓣、橈側伸脘長短肌斷裂、右外側
    前臂表皮神經斷裂、伸指肌受傷及左肩膀撕裂傷等傷害，惟
    未毀損其上肢之機能等事實，業據被告丁○○於警詢時供陳
    綦詳（見臺灣板橋地方法院檢察署九十五年度偵字第二一六
    四二號偵查卷第三九頁至第四十頁），核與同案被告乙○○
    及被告甲○○分別於警詢及本院審理時供述情節相符（見同
    上偵查卷第十三頁至第十四頁及本院九十六年七月五日審判
    筆錄），並有國立臺灣大學醫學院附設醫院九十五年六月二
    十六日校附醫秘字第０九五０二０七０二八號函一件在卷可
    查（見同上偵查卷第六九頁）；且證人己○○於本院審理時
    證述：伊有攜帶制式手槍到場，嗣與乙○○發生拉扯扭打，
    其間曾不慎擊發數槍，且伊亦遭乙○○持刀砍傷手臂等語明
    確（見本院九十六年五月二十四日審判筆錄），另證人蔡文
    龍亦於警詢時陳稱：伊當時騎乘機車在加油站旁邊巷內，欲
    至加油站與乙○○會合時，便聽到五、六聲槍響等情綦詳（
    見同上偵查卷第四八頁），再依前臺北縣政府警察局中和分
    局分隊長丙○○（現任臺北縣政府警察局刑事警察大隊）於
    本院審理時結證稱：伊等在案發現場有查獲彈殼等語無訛（
    見本院九十六年七月五日審判筆錄），復參之同案被告乙○○於案發後即九十五年六月一日上午四時五十七分許，曾至
    國立臺灣大學醫學院附設醫院就醫治療，經診斷其受有右手
    肘關節、右大腿及臀部槍傷，並於當日接受傷口深查、清創
    、肌肉及神經修補手術，有該醫院前開函文在卷可考，更有
    己○○持以射擊之德國ＨＫ廠製ＵＳＰ型制式半自動手槍一
    枝（槍枝管制編號0000000000號）扣案可佐，該
    槍枝經送鑑定結果，確認具有殺傷力，有內政部警政署刑事
    警察局九十五年八月九日刑鑑字第０九五０一０六六四六號
    槍彈鑑定書一份存卷足憑（見同上偵查卷第九八頁至第一０
    ０頁），是被告丁○○、甲○○所辯：因己○○持槍射擊，
    且致己方人員受傷，伊等始持刀朝己○○揮砍一節，自非無
    據。
  (二)至證人己○○雖陳稱：伊是被戊○○及「阿寶」駕車載到現
    場，伊原本在車上睡覺，抵達後，「阿寶」叫伊起來，告訴
    伊渠要下車，伊還在車上，渠等下車時好像有在吵架，但伊
    不知道發生什麼事情，伊後來有下車要去便利商店買東西，
    沒多久乙○○等人就拿刀圍過來云云。惟己○○並非債主，
    亦與被告丁○○與戊○○間之債務糾紛無關，衡情，倘己○○僅在旁觀看或路過該處，被告甲○○、乙○○等人自無持
    刀趨前挑釁之必要，是證人己○○所述上情，不無避重就輕
    之嫌，實難逕信屬實，自以被告丁○○、乙○○等人所述渠
    等因遭戊○○、己○○毆打及持槍射擊後，始持刀朝己○○
    揮砍等情節，堪值採信。
  (三)再按使人重傷害未遂與普通傷害之區別，應以加害時有無致
    人重傷之故意為斷。至於被害人受傷之部位以及加害人所用
    之兇器，有時雖可藉為認定有無重傷故意之心證，究不能據
    為絕對之標準（最高法院五十五年臺上字第一七０二號判例
    亦採同此見解）。故於個人中有關重傷害犯意之有無，應斟
    酌事發經過之相關事證，包括被害人受傷部位、所用兇器、
    行為當時之具體情況等一切情狀以為斷。
  (四)本件被告丁○○、甲○○與己○○在本案案發前均素不相識
    ，更無仇怨嫌隙，此據證人己○○於本院審理時證述無訛（
    本院九十六年五月二十四日審判筆錄），則渠等僅因被告丁○○與戊○○間之債務糾紛，偶然到場談判，自難認被告丁○○、甲○○有何萌生置己○○於重傷之動機；況本件雖係
    由被告丁○○邀集被告甲○○、乙○○等人到場，然亦無證
    據足資證明渠等曾相互謀議如何毆擊戊○○或其他到場助勢
    之人受重傷害之情事。再者，本件被告甲○○、乙○○因見
    己○○持槍射擊，始分持西瓜刀、鐮刀朝己○○揮砍，並非
    出於尋仇、報復之意；且迨己○○所持槍枝內子彈擊發用罄
    後，被告甲○○、乙○○即罷手未再攻擊，此參諸本件為警
    起獲己○○持以射擊之前開制式半自動手槍時，並無併予查
    扣任何適用子彈一節，亦可佐認；而被告丁○○嗣持鐮刀朝
    己○○揮砍時，因遭己○○以手接住刀刃，再以其頭部撞擊
    己○○頭部一下後，即偕同被告甲○○等人離去，亦如前述
    ，是若被告丁○○、甲○○等人確有致己○○重傷之故意，
    則在己○○用罄子彈而無強大反擊能力時，大可再持渠等手
    執之刀械予以追擊，以遂行渠等重傷害之犯罪意圖，然被告
    丁○○、甲○○等人已然罷手並相偕離去，足徵渠等並無使
    己○○重傷害之故意甚明。
  (五)綜上所述，被告丁○○、甲○○辯稱：伊等並無致使己○○
    受重傷害之故意等語，自堪採信。是本件依公訴人所舉各項
    證據方法，尚無法證明被告丁○○、甲○○係基於使人受重
    傷害之犯意聯絡，先後持刀械朝己○○揮砍成傷，而使本院
    達於確信渠等涉犯重傷害未遂罪行。此外，復查無其他積極
    證據足認被告丁○○、甲○○確係出於致人受重傷害之犯意
    而持刀砍傷己○○，是渠等自係基於普通傷害之犯意而實施
    ，自不能以刑法第二百七十八條第三項、第一項之重傷害未
    遂罪相繩。
四、末查，刑法第二百七十七條第一項之普通傷害罪，依同法第
    二百八十七條前段之規定，須告訴乃論。茲被害人己○○業
    於本院審理時表示不願訴追之意（見本院九十六年五月二十
    四日審判筆錄），是依照首揭說明，自應諭知不受理之判決
    。
據上論斷，應依刑事訴訟法第三百零三條第三款，判決如主文。
本件經檢察官王家春到庭執行職務。
中　　華　　民　　國　　96　　年　　7 　　月　　26　　日
                  刑事第七庭審判長法　官  胡　堅　勤
                                  法　官　李　君　豪
                                  法　官　王　瑜　玲
上列正本證明與原本無異。
如不服本判決，應於判決送達後10日內向本院提出上訴狀（應附
繕本），上訴於臺灣高等法院。
中　　華　　民　　國　　96　　年　　7 　　月　　27　　日
                                  書記官  陳  香  君
